臺灣苗栗地方法院行政訴訟判決
110年度交字第104號
原      告  邱金森  



被      告  交通部公路總局新竹區監理所

代  表  人  吳季娟  

上列當事人間交通裁決事件，原告不服民國110年12月15日竹監
苗字第54-Z00000000號裁決，提起行政訴訟，本院判決如下：
    主  文
原告之訴駁回。
訴訟費用新臺幣參佰元由原告負擔。
    事實及理由
一、程序事項：行政訴訟法第237條之7規定，交通裁決事件之裁
    判，得不經言詞辯論為之。本件屬交通裁決事件，依兩造所
    述各節及卷內資料，其事證已臻明確，本院認無經言詞辯論
    之必要，爰不經言詞辯論而為判決，合先敘明。
二、事實概要：原告駕駛訴外人興潤環保科技有限公司所有車牌
    號碼000-0000號自用大貨車（下稱系爭車輛），於民國110
    年10月25日15時23分許行經國道3號南向122.3公里處，為內
    政部警政署國道公路警察局第二公路警察大隊後龍分隊（下
    稱舉發機關）員警認原告有「載垃圾行駛主線車道行經後龍
    南磅未依規定指示過磅」之違規行為而填製第Z00000000號
    舉發違反交通管理事件通知單（下稱原舉發單）舉發，原告
    於原舉發單所載應到案日期內向被告所屬苗栗監理站（下稱
    苗栗監理站）提起申訴，惟被告仍認原告確有「汽車裝載貨
    物行經設有地磅處所五公里內路段未依標誌指示過磅者」違
    規情事，遂於110年12月15日依道路交通管理處罰條例（下
    稱處罰條例）第29之2條第4項、第63條第1項及違反道路交
    通管理事件統一裁罰基準及處理細則等規定，以竹監苗字第
    54-Z00000000號裁決違反道路交通管理事件裁決書（下稱原
    處分），裁處原告罰鍰新臺幣（下同）9萬元整，並記違規
    點數2點。原告對原處分不服，於法定期間內提起本件行政
    訴訟。
三、原告主張：系爭車輛為垃圾車，屬特殊車種，不知特殊車種
    載貨行經國道公路需至地磅站過磅，於舉發前行經設有地磅
    處均無過磅，且當時系爭車輛並無超載之情事，系爭車輛駕
    駛人係於未知之情況下未進入地磅站過磅，當時不知道已違
    規，是經警攔下方知違規，並非出於故意等語。並聲明：原
    處分撤銷。
四、被告則以：
　㈠經檢視舉發機關所提供之採證影片及函覆公文，原告駕駛系
    爭車輛，確實未依標誌、標線、號誌指示過磅，確有違反處
    罰條例第29條之2第4項之違規事實，苗栗監理站爰審酌認定
    應予以處罰之必要。
　㈡參酌處罰條例第29條之2第4項之立法、修法原意係為有效遏
    止裝載貨物之汽車因超重違規肇事，課予裝載貨物之汽車駕
    駛人依照標誌、標線、號誌指示之義務，並授予警察機關加
    強稽查且得以裁罰及強制過磅之權限，以避免部分載重車輛
    不聽從指揮過磅或採取消極方式抗拒過磅，致汽車裝載貨物
    超重之取締困難，危害行車安全。亦即立法者兼衡駕駛人之
    權利與行車往來之安全，特別針對「裝載貨物之汽車」，以
    於設有地磅處所5公里內路段為限度，課予裝載貨物之汽車
    駕駛人應依標誌、標線、號誌指示或服從交通稽查人員之指
    揮過磅之義務，且不問是否有超重、超載之情事，未遵守或
    不服從指揮者，得科以罰鍰，並強制其過磅。本件違規地點
    前已設有標誌、標線、號誌指示過磅，原告即有遵守之義務
    ，倘未依指示過磅，即已違反處罰條例第29條之2第4項前段
    規定。
　㈢原告起訴主張不知特殊車種載貨行經國道公路需至地磅站過
    磅等語。本件經執勤警員引導，返回後龍北向地磅過磅總重
    7.49噸，並非原告辯稱車輛無裝載任何貨物，原告過磅後確
    實有載重，有載運垃圾貨物之實。又該路段進入地磅站前明
    顯設有「前二公里載重大貨車過磅」、「前一公里載重大貨
    車過磅」、「閃光燈亮時載重大貨車過磅」告示牌，該標誌
    及閃光號誌亮啟時清晰可辨，原告行經該路段時，該閃光號
    誌亮啟並顯示橘色燈號，原告駕車行經該處即已負有依指示
    配合過磅之義務，看見閃光燈亮起仍直行，未進入地磅站過
    磅，原告前揭陳詞無非係推諉之詞，興訟之情並不可採。
　㈣苗栗監理站以原處分裁處原告，應無違誤。本件原告之訴為
    無理由，請依第195條第1項後段規定，依法駁回原告之訴。
    並聲明：駁回原告之訴。
五、本院之判斷：
　㈠汽車裝載貨物行經設有地磅處所，應依標誌、標線、號誌指
    示，或交通勤務警察或依法令執行交通稽查任務人員之指揮
    停車過磅，道路交通安全規則第77條第9款定有明文；又汽
    車裝載貨物行經設有地磅處所5公里內路段，未依標誌、標
    線、號誌指示或不服從交通勤務警察或依法令執行交通稽查
    任務人員之指揮過磅者，處汽車駕駛人9萬元罰鍰，並得強
    制其過磅。其應歸責於汽車所有人時，除處汽車所有人罰鍰
    及記該汽車違規紀錄1次外，汽車駕駛人仍應依第63條第1項
    第2款規定記違規點數2點，處罰條例第29條之2第4項亦有明
    文。另依違反道路交通管理事件統一裁罰基準表記載，違反
    處罰條例第29條之2第4項規定，於期限內繳納或到案聽候裁
    決者，應處罰鍰9萬元，並記違規點數2點。
　㈡經本院勘驗卷附採證光碟所附影片內容，舉發警員車輛行駛
    經過本件地磅站前，途經國道3號南向120.95公里處右方路
    邊設有「前一公里載重大貨車過磅」之告示牌，及國道3號
    南向121.5公里處右方路邊設有「閃光燈亮時載重大貨車過
    磅」之告示牌，並閃爍號誌燈；而系爭車輛載運垃圾貨物行
    經上開地點後，持續行駛於國道3號車道，而未進入地磅站
    等情，有本院勘驗筆錄、附圖在卷可參（見本院卷第91頁至
    第99頁），並為兩造所不爭執，復有被告所提出原舉發單、
    原處分、汽車車籍查詢、駕駛人基本資料、送達證書、陳述
    單、舉發機關110年11月9日國道警二交字第1102706676號函
    附採證光碟1片為證。依前揭勘驗結果，足認系爭車輛確有
    載運垃圾貨物行經設有地磅處所5公里內路段未依標誌指示
    過磅者之事實，堪可認定。
　㈢行政罰法第7條規定：「違反行政法上義務之行為非出於故意
    或過失者，不予處罰」，究其立法目的，乃依有責任始有處
    罰之原則，對違反行政法上義務之處罰，以行為人有可非難
    性及可歸責為前提，即行為人主觀上有故意或過失，始予處
    罰。又處罰條例第29條之2第4項前段「汽車裝載貨物行經設
    有地磅處所5公里內路段，未依標誌、標線、號誌指示…過磅
    者」規定之裁罰，並無排除過失不罰或予以減輕之明文，是
    無論故意或過失，均應依法裁處。原告為持有合法駕駛執照
    之人，對於道路交通安全規則理應知悉，故本件原告之違規
    行為，縱認非故意，亦有「應注意，能注意，而未注意」之
    過失責任。故被告認定原告有「汽車裝載貨物行經設有地磅
    處所5公里內路段未依號誌指示過磅者」之違規，並無違誤
    ，原告以其非故意違規為由，主張撤銷原處分，尚無可採。
　㈣處罰條例第29條之2第4項規定之立法目的，為避免嚴重超載
    者採取消極方式抗拒過磅，甚至拒絕停車接受稽查等，危害
    行車，安全爰增訂上開規定。依汽車車籍查詢（見本院卷第
    69頁），系爭車輛為「車種名稱：自用大貨車」、「特殊車
    種：垃圾車」之車輛。惟原告為持有合法駕駛執照之人，對
    於道路交通安全規則理應知悉，業如前述。原告既駕駛大貨
    車裝載垃圾貨物行經設有地磅處所5公里內路段，依法本即
    有依標誌指示過磅之義務，此過磅檢查義務與所載貨物種類
    無涉，亦無因區分一般車輛或特種車輛而有異同。故原告以
    其誤認垃圾車無庸過磅為由，而訴請撤銷原處分或緩罰，亦
    非可採。從而，原告於前揭時間、地點，既有「汽車裝載貨
    物行經設有地磅處所五公里內路段未依標誌指示過磅者」之
    違規事實，被告據以裁處，難認有何違法之處。
六、綜上所述，本件違規事證明確，被告依法所為之原處分並無
    違誤，原告訴請撤銷，為無理由，應予駁回。
七、本件事證已臻明確，兩造其餘攻擊、防禦方法及所提證據，
    經核均與判決結果不生影響，爰不逐一論列，併此敘明。
八、本件第一審裁判費為300元，應由敗訴之原告負擔，爰確定
    第一審訴訟費用額如主文第2項所示。
據上論結，本件原告之訴為無理由，依行政訴訟法第237條之8第
1項、第98條第1項前段，判決如主文。
中　　華　　民　　國　　111 　年　　6 　　月　　21　　日
　　　　　　　　　行政訴訟庭　法　官　賴映岑
上為正本係照原本作成。
如不服本判決，應於判決送達後20日內，向本院提出上訴狀並表
明上訴理由（原判決所違背之法令及其具體內容或依訴訟資料可
認為原判決有違背法令之具體事實），其未載明上訴理由者，應
於提出上訴後20日內向本院補提理由書（上訴狀及上訴理由書均
須按他造人數附繕本，如未按期補提上訴理由書，則逕予駁回上
訴），並應繳納上訴裁判費新臺幣750元。
中　　華　　民　　國　　111 　年　　6 　　月　　21　　日
　　　　　　　　　　　　　　　書記官　趙千淳